最　高　行　政　法　院　裁　定　　　　　　　　　　九十三年度裁字第四二九號
　　抗　告　人　甲○○
右抗告人因與相對人國立臺灣藝術教育館間免職事件，抗告人不服中華民國九十一年
十二月二十日臺北高等行政法院九十一年度訴字第一一八八號裁定，提起抗告，本院
裁定如左︰
　　主  文
抗告駁回。
抗告訴訟費用由抗告人負擔。
　　理  由
一、按「復審、再復審之程序，除本法另有規定外，準用訴願法之規定。」公務人員
    保障法第二十二條定有明文。次按「訴願自機關之行政處分書或決定書達到之次
    日起，應於三十日內提起之。」修正前之訴願法第九條第一項亦定有明文。若逾
    越三十日之不變期間而提起復審，自為法所不許。又機關致送人民之公文，得準
    用民事訴訟法關於送達之規定，公文程式條例第十三條亦有明定。民事訴訟法第
    一百三十七條第一項規定：送達於住居所、事務所或營業所不獲會晤應受送達人
    者，得將文書付與有辨別事理能力之同居人或受僱人。
二、本件抗告意旨略謂：依訴願法之規定，行政處分應載明不服之救濟方式，另公務
    人員保障法、公務人員懲戒法中都明文規定或附記對處分不服之救濟方式，相對
    人故意在處分書上不告知應救濟之方式，包括日期，受理機關，此為程序上之重
    大瑕疵，即相對人違反公平正義原則及告知救濟方式之義務，其送達對相對人不
    生效力。抗告人雖於民國八十七年七月十日要求教育部長處理相對人免職抗告人
    事件，係據參與考績委員會某委員透露，不得據此認定抗告人收受免職處分。另
    相對人僅將原處分送達抗告人住所之莒光新城自治會所聘之管理員收受，送達不
    合法，自不生送達之效力。為此，請廢棄原審裁定等語。經查，本件原審裁定係
    以：系爭相對人八十七年四月二十九日藝人字第○三六三號免職處分，係於八
    十七年四月三十日以雙掛號○九四四四號郵務送達於抗告人當時之住所地，於八
    十七年五月一日送達抗告人之居所大樓管理委員會收文處代收，且相對人並於八
    十七年九月十九日以藝人字第○七六○號函請郵局查證抗告人是否妥收，經郵
    政機關查復附記：「經查掛號○九四四四乙件，係由甲○○先生於管理員登記簿
    上簽收，已妥投」。且抗告人居住之莒光新城，其自治會規定管理員有為住戶收
    轉掛號郵件之責任，其代抗告人收受系爭原處分，自生送達效力。況依抗告人自
    承對免職處分表示不服，於八十七年五月十五日向教育部長表示不服，顯見抗告
    人於八十七年五月十五日以前，應已知悉原處分之內容，抗告人至遲亦應自八十
    七年五月十六日起之三十日不變期間內提起復審，惟抗告人遲至八十七年九月十
    六日始提起訴願（視同提起復審），已逾復審法定期間。又本件原處分係於八十
    七年四月二十九日作成，在行政程序法公布施行前完成，自無該法第九十六條第
    一項第六款後段規定之適用，相對人於原處分未記載不服之救濟方法、期間及其
    受理機關，並無違法可言。另依教育部八十九年九月二十一日台（八九）復字第
    八九一○八○○七號函釋意旨，該部未曾收受抗告人不服免職處分函等情為由，
    裁定駁回抗告人之訴，揆諸首揭說明，雖誤引新訴願法第十四條第一項，惟其結
    論並無二致，仍應予維持。抗告人抗告意旨，仍執前詞，無非其主觀法律見解，
    核無足採。又按行政機關為行政處分以書面為之者，應記載不服行政處分之救濟
    方法、期間及其受理機關，固為行政程序法第九十六條第一項第六款後段所明定
    。然則，行政程序法係於八十八年二月三日公布，自九十年一月一日施行。而與
    本案有關之行政處分為相對人依據公務人員考績法暨其施行細則等相關規定於八
    十六年十月二十四日以（八六）藝人字第○八三六、○八三七、○八三八、○八
    三九號令發布之三次受記大過、二次記過及於八十七年四月二十九日以（八七）
    藝人字第○三六三號給予之考績丁等專案考績免職通知書，均係在行政程序法八
    十八年二月三日公布前所為之處分，而在當時所有相關法規中均無規定行政處分
    必須記載不服行政處分之救濟方法、期間及其受理機關。另抗告人所指訴願法之
    相關規定，亦僅規定訴願決定書應附記事項，並未規定原處分機關行政處分書應
    附記事項。本件抗告人原居住之莒光新城自治委員會函覆本院九十年度裁字第三
    八七號裁定時略稱：本自治會明確規定管理員有為住戶收轉掛號郵件之責任，抗
    告人原係本新城住戶，管理員均依規定將函件轉交抗告人，若住戶離家較久或遷
    出，則依住戶指定地址請郵務先生轉投，亦請郵務先生簽收，有關抗告人之函件
    均按此處理等語。足認該委員會之管理員為抗告人之僱用人，相對人對抗告人送
    達之原處分，由其收受，依民事訴訟法第一百三十七條第一項規定，自發生送達
    效力。綜上所述，本件抗告意旨難認為有理由，應予駁回。
三、據上論結，本件抗告為無理由，爰依行政訴訟法第二百七十二條、第一百零四條
    、民事訴訟法第九十五條、第七十八條，裁定如主文。
中　　華　　民　　國　　九十三　　　年　　　四　　　　月　　二十二　　　日
                    最 高 行 政 法 院  第 三 庭
                                審 判 長 法  官　　　廖　政　雄
                                         法  官      林  茂  權
                                         法  官　　　林　清　祥
                                         法  官　　　鍾　耀　光
                                         法  官　　　姜　仁　脩
右  正  本  證  明  與  原  本  無  異
　　　　　　　　　　　　　　　　　　　　 法院書記官　莊　俊　亨
中　　華　　民　　國　　九十三　　　年　　　四　　　　月　　二十六　　　日
